臺灣板橋地方法院刑事判決　　　　　　 100年度易字第2145號
公　訴　人　臺灣板橋地方法院檢察署檢察官
被　　　告　黃識嘉
上列被告因竊盜案件，經檢察官提起公訴（100 年度偵字第7208
號），本院判決如下：
    主  文
黃識嘉無罪。
    事    實
一、公訴意旨略以：被告黃識嘉與真實姓名不詳，綽號「阿強」
    之成年男子共同意圖為自己不法之所有，於民國九十九年十
    月二十一日凌晨四時四十一分許，由黃識嘉駕駛其所有之車
    牌號碼三N ─○二五六號自用小貨車載送「阿強」至新北市
    ○○區○○街一二九巷四號前停車格停妥車輛後，「阿強」
    旋下車並步行至後方選定吳清文停放於路邊停車格內之車牌
    號碼○九○二─KF號自用小客車為行竊目標，黃識嘉則在原
    處停車把風，嗣「阿強」徒手開啟上開車輛之車門並發動該
    車後，迅速駛離現場，黃識嘉見狀，亦隨即駕車離開，因認
    被告此部分行為，另涉犯刑法第三百二十條第一項之竊盜罪
    嫌等語。
二、按犯罪事實應依證據認定之，無證據不得認定犯罪事實；又
    不能證明被告犯罪者，即應諭知無罪之判決，刑事訴訟法第
    一百五十四條第二項、第三百零一條第一項分別定有明文。
    次按認定不利於被告之事實，須依積極證據，苟積極證據不
    足為不利於被告事實之認定時，即應為有利於被告之認定，
    更不必有何有利之證據。又認定犯罪事實所憑之證據，雖不
    以直接證據為限，間接證據亦包括在內，然而無論直接或間
    接證據，其為訴訟上之證明，須達於通常一般人均不致有所
    懷疑，而得確信其為真實之程度，始得據為有罪之認定（最
    高法院三十年上字第八一六號及七十六年台上字第四九八六
    號判例意旨參照）。又按被告否認犯罪事實所持辯解縱使不
    能成立，除非有確實證據足以證明對於被告犯罪已無合理之
    懷疑外，不能遽為有罪之認定；刑事訴訟法規定被告有緘默
    權，被告基於不自證己罪原則，既無供述之義務，亦不負自
    證清白之責任，不能因被告未能提出證據資料證明其無罪，
    或對於被訴之犯罪事實不置可否，即認定其有罪（最高法院
    九十二年度台上字第二五七○號刑事判決意旨參照）。
三、公訴意旨認被告涉有上開竊盜罪嫌，無非係以：被告於偵查
    中之供述、被害人吳清文於警詢中之陳述及監視錄影畫面翻
    拍照片、被告之通聯紀錄等件，為其主要論據。訊據被告固
    坦承於前揭時間駕駛上開車輛搭載綽號「阿強」之人至新北
    市○○區○○街一二九巷附近讓「阿強」下車，並曾在該處
    附近停車格短暫停留，惟堅詞否認公訴意旨所指之竊盜犯行
    ，辯稱：伊僅係搭載「阿強」至該處找朋友，「阿強」下車
    後，伊即駕駛上開車輛至附近停車格稍作停留，清理車上的
    檳榔渣，再駕車返回三重區○○街住處，至於「阿強」下車
    後做何事，伊並不清楚等語。經查：公訴人所提被告涉有本
    件犯行之相關證據，其中證人即被害人吳清文於警詢中之陳
    述，僅足證明被害人車輛失竊之事實，原無從證明被告涉有
    竊盜犯行。又公訴人以現場監視錄影畫面翻拍照片共三十二
    幀資為憑據，認被告於九十九年十月二十一日凌晨四時三十
    三分將車牌號碼三N ─○二五六號自用小貨車（下稱被告車
    輛）停放在仁愛街一二九巷路旁之停車格，於同日時三十四
    分一名男子自上開車輛下車，步行至被害人之車牌號碼○九
    ○二─KF號自用小貨車停放地點，嗣於同日時四十一分竊取
    被害人車輛得手，並於同日時四十一分五十三秒駕駛竊得之
    車輛行經被告車輛停放地點，被告隨即於同時分五十四秒將
    其車輛駛離該處等情，惟上開監視錄影畫面之存取光碟業已
    損壞，此經新北市政府警察局三重分局以一百年四月二十三
    日新北警重刑字第一○○○○一九三○四號函覆在卷（見偵
    查卷第三十五頁），而依卷附監視錄影畫面翻拍照片所示，
    僅能證明被告於畫面時間九十九年十月二十一日四時三十三
    分二十三秒將被告車輛停放在仁愛街一二九巷內路邊停車格
    ，嗣被害人車輛於四時四十一分四十一秒遭人發動並駛離往
    龍門路方向逃逸，及被告於四時四十一分五十三秒亦將被告
    車輛駛離停車格，並在仁愛街一二五巷口左轉仁愛街離去之
    情（見偵查卷第十五頁至第十八頁），尚難確認於畫面時間
    四時三十四分四十二秒至五十六秒所攝得之人影是否係自被
    告車輛下車及該人影是否有竊車動作。是縱使被告停車時間
    、地點與被害人車輛遭竊時間、地點相近，且被告駕車離去
    之時間亦與被竊車輛駛離時間極為接近，亦難僅憑前揭照片
    遽認被告與竊車之人間就竊車行為有何犯意聯絡或行為分擔
    。至被告對於停車前後之行蹤及停車期間做何事等情，其供
    述雖先後齟語，且與其所使用門號0000000000號
    行動電話基地台位置有所不符，然如無確切稱極事證，本不
    能僅以被告先後供詞未盡一致，逕謂其涉有犯罪。故被告就
    搭載綽號「阿強」之人至前揭地點附近之緣由、將車停放在
    路邊停車格期間究係在休息或清理車上檳榔渣、將車駛離後
    之去處、做何事等節所為供述雖難採信，惟本件既無其他積
    極事證相佐，仍難率認被告有與所搭載之人共同竊取被害人
    車輛之犯行。
四、綜上所述，公訴人所舉事證，尚無從說服本院形成被告有罪
    之心證。此外，復查無其他積極證據足認被告有竊盜之犯行
    ，揆諸前揭說明，本件不能證明被告犯罪，自應為其無罪之
    諭知。
據上論斷，應依刑事訴訟法第三百零一條第一項，判決如主文。
本案經檢察官黃明絹到庭執行職務。
中    華    民    國   100    年    10    月    31    日
                  刑事第八庭      法  官  劉  安  榕
以上正本證明與原本無異。
如不服本判決，應於判決送達後10日內敘明上訴理由，向本院提
出上訴書狀（應附繕本），上訴於臺灣高等法院；未敘述上訴理
由者，應於上訴期間屆滿後20日內向本院補提理由書（均須按他
造當事人之人數附繕本），切勿逕送上級法院。
                                  書記官  陳  盈  真
中    華    民    國   100    年    11    月    2     日